臺灣板橋地方法院交通事件裁定　 94年度交聲字第624號
原處分機關　交通部公路總局臺北區監理所板橋監理站
異　議　人
即受處分人　甲○○
上列異議人因違反道路交通管理處罰條例案件，對於交通部公路
總局臺北區監理所板橋監理站94年4 月13日所為之板監違字第裁
41-CO0000000號裁決處分（原舉發案號：臺北縣政府警察局中和
分局南勢派出所93年7 月9 日北縣警交字第C00000000 號），聲
明異議，本院裁定如下：
        主  文
異議駁回。
        理  由
一、原處分意旨略以：異議人即受處分人甲○○於民國（下同）
    93年7 月9 日18時20分許，騎乘車牌號碼為REK-305 號輕型
    機車，行經有燈光號誌管制之臺北縣中和市○○街及板南路
    口時，因「不依標誌標線號誌指示」之違規，經臺北縣政府
    中和分局南勢派出所執勤警員，當場爰依道路交通管理處罰
    條例第48條第2 款以北縣警交字第C00000000 號違反道路交
    通管理事件通知單舉發（下稱舉發通知單），遭異議人拒簽
    ，嗣異議人於94年2 月25日提出申訴，但巳逾法定應到案日
    期甚久，經交通部公路總局臺北區監理所板橋監理站於94年
    4 月13日以板監違字第裁41-C00000000號裁決書（裁決書贅
    引第1 項）（下稱裁決書）裁決，依道路交通管理處罰條例
    第48條第2 款規定，裁處異議人新臺幣（下同）1800元罰鍰
    ，並依道路交通管理處罰條例第63條第1 項第1 款記違規點
    數1 點。
二、異議意旨略以：伊係閃黃燈右轉。且當場表明要申訴，故拒
    簽。且伊等待裁決通知，何來逾期。而員警誤將地址誤寫為
    北市，導致北縣板橋監理站未查下，將事件移交北市。而北
    市監理站未通知本人到案說明，即逕行裁決，實有不公之處
    （且本人與事件，北市均無管轄權），又裁決所表明有向警
    員查證，違規屬實，員警已舉發通知單上已寫，何需再向員
    警查證？綜上，員警、板監、北市監均有處理不當等語，爰
    依法聲明異議，請求撤銷原處分。
三、按汽車駕駛人轉彎時，有左列情形之一者，處200 元以上6
    00元以下（註新臺幣臺幣600 元以上1800元以下）罰鍰，道
    路交通管理處罰條例第48條第2 款定有明文。又行為人有本
    條例之情形者，應填製舉發違反道路交通管理事件通知單，
    並於被通知人欄予以勾記，其通知聯依下列規定辦理：一、
    當場舉發者，應填記駕駛人或行為人姓名、性別、出生年月
    日、地址、身分證統一編號及車主姓名、地址、車牌號碼、
    車輛種類。被查獲之駕駛人或行為人為受處分人時，應將該
    通知單填記後交付該行為人簽名或蓋章收受之；拒絕簽章者
    ，並記明其事由，視為已收受；受處分人非該當場被查獲之
    行為人或駕駛人時，除應填寫駕人或行為人資訊外，並應填
    載查明受處分人資料，再交付被查獲之行為人代收，違反道
    路交通管理事件統一裁罰基準及處理細則第11條第1 項第1
    款亦定有明文。是本件異議人既已當場表示拒絕簽章，並經
    舉發員警記明其事由，揆諸上揭規定，即視為該舉發違反道
    路交通管理事件通知單已合法送達異議人，合先敘明。
四、經查：
（一）本件異議人甲○○於93年7 月9 日18時20分許，騎乘車牌
      號碼REK-305 號輕型機車，行經臺北縣中和市○○街及板
      南路口時，因「不依標誌標線號誌指示」之違規，為臺北
      縣政府警察局中和分局南勢派出所執勤員警當場舉發，有
      臺北縣政府警察局北縣警交字第C00000000 號通知單1 件
      在卷可佐，後異議人曾於94年2 月25日向臺北縣政府警察
      局中和分局提出申訴，經舉發單位查證於94年3 月8 日以
      北縣警中申字第0940008842號函覆：「依規行為予以舉發
      並無違誤。」，原處分機關據此裁處異議人罰鍰1800元，
      有板監違字第裁41-C00000000 號 裁決書、臺北縣政府警
      察局中和分局書函各1 件在卷可佐。
（二）異議人雖辯稱：員警舉發與事實不符，異議人乃閃黃燈右
      轉，並無不依標誌標線號誌指示云云，惟查，異議人確於
      前開時、地有前揭之違規事實，業據證人即本件執勤舉發
      之員警王松宏於本院審理中具結證述屬實，其證稱：（『
      問：當時的情形為何？）庭呈現場的照片，現場照片可證
      該路段是十字路口，如果一直走就是單行道，有一挌禁止
      進入的標誌，如果綠燈，不是左轉就是右轉，否則就是逆
      向行駛，異議人是紅燈，跨越停止線右轉，如果我要找異
      議人的麻煩，我就開闖紅燈。一般人如果是紅燈右轉的話
      ，他們被攔下來時，都會說他們直走，不是闖紅燈，但是
      本件若是直走就是逆向行駛。（『問：異議人當時是黃燈
      右轉或是紅燈右轉？）紅燈右轉。（『問：你離異議人的
      距離多遠？）約15公尺到20公尺。（『問：當時的天氣如
      何？）晚上6 、7 點的時候，視線良好。（『問：你在異
      議人拒簽違規單後，你有無告訴他應到案日為93年7 月24
      日？）有。」等語明確（見本院94年5 月11日訊問筆錄）
      。查執行勤務警員掣單舉發違反道路交通管理處罰條例所
      列之違規事實，本質上為行政處分，係公務員基於職務上
      權力，依法就特定之具體事件所為具有公法上效果之單方
      行政行為，基於公務員為公法上行為具有公信力之原則，
      該行政處分當可被推定為真正，其據以依法處分之事實認
      定亦為真正無誤。反之，若謂公務員一切行政行為均須預
      留證據以證其實，則國家行政勢必窒礙難行，據此，刑事
      訴訟法就犯罪證據有關之規定中與屬行政秩序罰之交通違
      規裁罰本質不合之部分，自不在準用之列。本此公信原則
      ，立法者以道路交通管理處罰條例第92條第3 項之授權，
      賦予行政機關訂定違反道路交通管理事件統一裁罰基準及
      處理細則，使執勤員警得當機處分，以達其維護交通秩序
      、安全之行政目的。又衡情舉發員警與異議人素不相識，
      亦無怨仇，其依法執行公務，要無誣攀異議人之必要，況
      且
      本件異議人亦無法提出任何積極事證足以證明員警的舉發
      有誤，是異議人前開所辯並未不依標誌標線號誌指示顯係
      卸責之詞，尚不足採。
（三）又違反道路交通管理事件舉發通知單本係用以通知被舉發
      人交通違規之事實，若警員當場舉發時被舉發人已知悉其
      違規事實，自生通知之效力，不因被舉發人嗣後拒絕簽收
      舉發通知單而異其效果（且異議人於聲明異議狀亦自承拒
      簽警察所開立之罰單），此觀違反道路交通管理事件統一
      裁罰基準及處理細則第11條第1 項第1 款「拒絕簽章者，
      並記明其事由，視為已收受」之規定自明，是縱令異議人
      辯稱未簽收舉發通知單等語，確屬實在，揆諸前揭說明該
      舉發通知單於拒簽時，即視為異議人已收受，舉發機關自
      無需再為郵寄送達，縱舉發通知單上行為人地址欄之地址
      有所誤載，當不影響該舉發通知單已發生收受之效力，是
      異議人異議主張其未收受舉發通知單，舉發程序有瑕疵等
      情，仍無礙其違規事實之成立，要難據此解免其應負之行
      政處罰責任，附此敘明。
（四）又本件舉發通知單上之應到案日期，經開單員警王松宏記
      載本為93年7 月24日，嗣經中和分局之校對章更改為93年
      8 月12日，將行為人之應到案日期向後延展19天，此為有
      利於行為人之校對，而本件經本院依職權向誤為移送之臺
      北市交通事件裁決所調閱異議人所有REK-305 號車第C000
      00000 號違規申訴全卷，經查依卷內記載，異議人僅於94
      年2 月21日向北市交通事件裁決所提出陳述書，異議人並
      未於應到案日期前即93年7 月24日或經延展之日期即93年
      8 月12日之前，有為任何申訴或到案聽候裁決之行為，嗣
      經臺北市交通事件裁決所於94年3 月24日發現管轄有誤而
      依職權將本件舉發通知單及代保管物移送交通部公路總局
      臺北監理所板橋監理站，此有臺北市交通事件裁決所93年
      3 月24日北市裁一字第09433283200 號函1 件附卷足佐，
      故本件舉發通知單由板橋監理站管轄無誤，附此敘明。第
      查，依上開違反道路交通管理事件統一裁罰基準及處理細
      則第11條第1 項第1 款之規定，舉發通知單既視為合法送
      達，業如前述，異議人又未於應到案日期前為申訴，而此
      僅影響到受處分人受高罰或低罰之裁處，縱令舉發機關將
      本案移送錯誤的管轄機關，仍無解於異議人違規事實之認
      定。再者，本件舉發通知單視為合法送達之法律效果，而
      受處分人未於應到案日期前申訴，揆諸上述規定，係影響
      到受處分人受高罰或低罰之影響，核與異議人合法收受裁
      決書後，於異議期間內提出聲明異議之法律效果，係影響
      異議人異議權存否之問題，二者係屬於不同層次的問題，
      是異議人辯稱：等待裁決通知，何來逾期云云，容有誤會
      ，亦併此敘明。
（五）再按道路交通管理處罰條例所定罰鍰之處罰，行為人接獲
      違反道路交通管理事件通知單後，於15日內得不經裁決，
      逕依第92條第3 項之罰鍰基準規定，向指定之處所繳納結
      案；不服舉發事實者，應於15日內，向處罰機關陳述意見
      ；其不依通知所定期限前往指定處所聽候裁決，且未依規
      定期限繳納罰鍰結案或向處罰機關陳述意見者，處罰機關
      得逕行裁決之，道路交通管理處罰條例第9 條定有明文。
      從而，原處分機關以異議人未於應到案日期（93年8 月12
      日）到案繳納或到案聽候裁決，逕依立法者於道路交通管
      理處罰條例第92條第3 項授權行政機關訂定之違反道路交
      通管理事件統一裁罰基準及處理細則第44條第1 項規定及
      違反道路交通管理事件統一裁罰標準表之規定，依道路交
      通管理處罰條例第48條第2 款規定對異議人裁處罰鍰新臺
      幣1800元，並依道路交通管理處罰條例第63條第1 項第1
      款規定記違規點數1 點之處分，核無違誤，本件異議人之
      異議為無理由，應予駁回。
五、據上論斷，應依道路交通案件處理辦法第19條，裁定如主文
    。
中    華    民    國    94    年    6    月    17    日
                  交通法庭           法  官  吳幸娥
上正本證明與原本無異。
如不服本裁定，應於送達後5日內，向本院提出抗告狀。
                                     書記官  洪惠玲
中    華    民    國    94    年    5    月    17   日
